臺灣橋頭地方法院刑事判決
111年度審訴字第371號
公  訴  人  臺灣橋頭地方檢察署檢察官
被      告  黃建華





上列被告因違反毒品危害防制條例案件，經檢察官提起公訴（11
1年度毒偵字第833號），嗣被告於準備程序中就被訴事實為有罪
之陳述，經告知簡式審判程序之旨，並聽取被告與公訴人之意見
後，合議庭裁定由受命法官獨任進行簡式審判程序，判決如下：
    主  文
黃建華犯施用第一級毒品罪，處有期徒刑陸月，如易科罰金，以
新臺幣壹仟元折算壹日。
    事  實
一、黃建華明知海洛因、甲基安非他命分別係毒品危害防制條例
    所定之第一、二級毒品，不得非法持有、施用，竟基於施用
    第一、二級毒品之犯意，於民國111年3月20日19時許，在高
    雄市○○區○○○路○○○巷00號居處，以將海洛因、甲基安非他命
    混合摻入香菸內點燃吸食之方式，同時施用第一級毒品海洛
    因、第二級毒品甲基安非他命1次。嗣於111年3月24日8時30
    分許，因黃建華未定期接受尿液採驗，經警通知到案，並於
    同日9時23分許，員警持臺灣橋頭地方檢察署檢察官核發之
    鑑定許可書，對其採尿送驗，其於警方未發覺上開施用毒品
    犯行前，即主動坦承施用第一級毒品之犯行，自首並願接受
    裁判，而上揭尿液經送驗後結果呈嗎啡、可待因、甲基安非
    他命及安非他命陽性反應，而查悉上情。
二、案經高雄市政府警察局岡山分局報告臺灣橋頭地方檢察署檢
    察官偵查起訴。
    理  由
壹、程序事項
　　除被告所犯為死刑、無期徒刑、最輕本刑為3 年以上有期徒
    刑之罪或高等法院管轄第一審案件者外，於前條第1 項程序
    進行中，被告先就被訴事實為有罪之陳述時，審判長得告知
    被告簡式審判程序之旨，並聽取當事人、代理人、辯護人及
    輔佐人之意見後，裁定進行簡式審判程序，刑事訴訟法第27
    3 條之1 第1 項定有明文。本案被告黃建華所犯屬法定刑為
    死刑、無期徒刑、最輕本刑為3 年以上有期徒刑以外之罪，
    渠於準備程序時就被訴事實為有罪之陳述【見審訴卷第34頁
    】，經告知簡式審判程序要旨並聽取當事人意見，經被告同
    意適用簡式審判程序後，本院亦認無不得或不宜改依簡式審
    判程序進行之處，爰依刑事訴訟法第273 條之1 第1 項規定
    裁定進行簡式審判程序，合先敘明。又簡式審判程序之證據
    調查，依刑事訴訟法第273 條之2 規定，不受同法第159 條
    第1 項、第161 條之2 、第161 條之3 、第163 條之1 及第
    164 條至第170 條規定之限制，附此說明。
貳、追訴條件部分
　　按觀察、勒戒或強制戒治執行完畢釋放後，3年內再犯同條
    例第10條之罪者，檢察官應依法追訴，毒品危害防制條例第
    23條第2項定有明文，經查，被告前因施用毒品案件，經依
    法院裁定送觀察、勒戒後，認無繼續施用毒品之傾向，於11
    0年6月9日觀察、勒戒執行完畢釋放出所等情，有臺灣高等
    法院被告前案紀錄表在卷可查【見審訴卷第51頁至第55頁】
    ，故被告於前揭觀察、勒戒執行完畢釋放後3年內之本案所
    示施用毒品犯行，揆諸前開說明，自應逕予依法追訴處罰。
    　　　
貳、實體事項
一、認定犯罪事實所憑之證據及理由
　　訊據被告就上揭事實坦承不諱【見毒偵卷第7頁至第10頁、
    第67頁至68頁、審訴卷第34頁、第46頁、第48頁】，並有高
    雄市政府警察局岡山分局赤崁派出所偵辦毒品案件嫌疑人尿
    液採證取號代碼對照表（尿液代碼：岡111K146 ）、正修科
    技大學超微量研究科技中心111年4月12日報告編號R00-0000
    -000號尿液檢驗報告、臺灣橋頭地方檢察署檢察官強制到場
    （強制採驗尿液）許可書各1份等證據資料在卷可佐【見毒
    偵卷第15頁至第19頁】，足認被告前揭任意性自白與卷內證
    據資料相符，可資採為認定犯罪事實之依據。從而，本案事
    證明確，被告犯行堪以認定，應依法論科。
二、論罪科刑：
  ㈠論罪部分
　　核被告所為，係犯毒品危害防制條例第10條第1項、第2項施
    用第一、二級毒品罪。又被告施用第一、二級毒品前持有各
    該毒品之低度行為，各為其施用之高度行為所吸收，不另論
    罪。另被告以一行為同時施用第一級毒品海洛因及第二級毒
    品甲基安非他命，觸犯上開2罪名，為想像競合犯，應依刑
    法第55條前段規定從一重論以施用第一級毒品罪處斷。
　㈡自首減輕部分
　　按刑法第62條所謂發覺，須有偵查犯罪權之機關或人員對犯
    人之嫌疑，有確切之根據得為合理之可疑者，始足當之，若
    單純主觀上之懷疑，要不得謂已發生嫌疑（最高法院72年台
    上字第641 號判決意旨參照）。次按，刑法第62條所規定之
    自首，以對於未發覺之罪，向有偵查權之機關或公務員自承
    犯罪，進而接受裁判為要件；而具有裁判上一罪關係之犯罪
    ，苟全部犯罪未被發覺前，行為人僅就其中一部分犯罪自首
    ，仍生全部自首之效力（最高法院90年台上字第5435號判決
    意旨參照）。經查，被告於111年3月24日8時30分許，因未
    按期接受尿液採驗，經警通知到案，並持上開鑑定許可書對
    其採尿，而被告於所採集尿液送驗前即向警方坦承有為本案
    施用第一級毒品之犯行，此有被告111年3月24日警詢筆錄可
    佐【見毒偵卷第7頁至第10頁】，而被告未按期接受尿液採
    驗之舉動，應僅係員警對被告持續施用毒品之行為產生單純
    之懷疑，要難執為員警對於被告為本案施用毒品行為產生合
    理懷疑之基礎，是被告就該次施用第一級毒品之犯行，係於
    犯罪未被發覺前主動向警自首而願受裁判，又因其該次係同
    時施用第一、二級毒品，所犯屬想像競合犯之裁判上一罪，
    揆諸前揭說明，其在該次全部犯罪未被發覺前，就該次所犯
    施用第一級毒品之犯行自首，對該次犯行即生全部自首之效
    力，爰就被告所犯本案犯行，依刑法第62條前段規定減輕其
    刑。
　㈢量刑部分
　　爰依據行為人之責任為基礎，審酌被告明知海洛因、甲基安
    非他命分屬毒品危害防制條例所定之第一、二級毒品，竟無
    視政府宣導並嚴格查緝之禁毒政策，仍為本案施用第一、二
    級毒品之犯行，而被告前經觀察勒戒後，猶未能戒除毒癮，
    另再施用毒品，顯見其自制力不足，然念其所犯施用毒品係
    自戕行為，尚未對他人造成實害。另考量被告坦承犯行之犯
    後態度，兼衡以被告自陳國中畢業之智識程度、入監前從事
    建築業，月收入約新臺幣4至5萬元之經濟狀況，及因髖關節
    患疾致行動不便【見審訴卷第48頁】等一切情狀，量處如主
    文所示之刑，並諭知易科罰金之折算標準。　　
本案經檢察官黃淑妤提起公訴，檢察官靳隆坤到庭執行職務。
中　　華　　民　　國　　111 　年　　10　　月　　24  　日
              刑事第六庭      法  官 姚怡菁      
以上正本證明與原本無異。
如不服本判決應於收受送達後20日內向本院提出上訴書狀，並應
敘述具體理由；如未敘述上訴理由者，應於上訴期間屆滿後20日
內向本院補提理由書（均須按他造當事人之人數附繕本）「切勿
逕送上級法院」。
中　　華　　民　　國　　111 　年　　10　　月　　24　　日
                              書記官 陳佳彬
附錄本件判決論罪科刑法條：
毒品危害防制條例第10條
施用第一級毒品者，處6月以上5年以下有期徒刑。
施用第二級毒品者，處3年以下有期徒刑。